【裁判字號】    98,裁,1864
【裁判日期】    980730
【裁判案由】    勞保
【裁判全文】
最  高  行  政  法  院  裁  定
                                      98年度裁字第1864號
上  訴  人  甲○○○
被 上訴 人  勞工保險局
代  表  人  乙○○
上列當事人間勞保事件，上訴人對於中華民國98年3月26日臺北
高等行政法院97年度訴字第2872號判決，提起上訴，本院裁定如
下：
    主  文
上訴駁回。
上訴審訴訟費用由上訴人負擔。
    理  由
一、按對於高等行政法院判決之上訴，非以其違背法令為理由，
    不得為之，行政訴訟法第242條定有明文。依同法第243條第
    1項規定，判決不適用法規或適用不當者，為違背法令；而
    判決有同條第2項所列各款情形之一者，為當然違背法令。
    是當事人對於高等行政法院判決上訴，如依行政訴訟法第
    243條第1項規定，以高等行政法院判決有不適用法規或適用
    不當為理由時，其上訴狀或理由書應有具體之指摘，並揭示
    該法規之條項或其內容；若係成文法以外之法則，應揭示該
    法則之旨趣；倘為司法院解釋或本院之判例，則應揭示該判
    解之字號或其內容。如以行政訴訟法第243條第2項所列各款
    情形為理由時，其上訴狀或理由書，應揭示合於該條項各款
    之事實。上訴狀或理由書如未依此項方法表明，或其所表明
    者與上開法條規定不合時，即難認為已對高等行政法院判決
    之如何違背法令有具體之指摘，其上訴自難認為合法。
二、本件緣起於上訴人之配偶陳羿原以博愛傢俱行為投保單位，
    於民國89年10月3日加入勞工保險為被保險人，嗣陳羿於92
    年6月17日死亡，上訴人乃於96年11月1日檢據由博愛傢俱行
    轉向被上訴人申請陳羿之老年給付。案經被上訴人審查，以
    陳羿曾先後於89年10月3日及92年3月21日由博愛傢俱行申報
    加保，然其加保業經被上訴人依勞工保險條例第24條規定分
    別以92年3月4日保承行字第09210053150號函及92年11月27
    日保承行字第09260637370號函核定自89年10月3日及92年3
    月21日起取消陳羿在該單位之被保險人資格，故陳羿於博愛
    傢俱行並無加保年資，不符勞工保險條例第19條規定，乃以
    96年11月14日保給老字第09660765180號函（下稱原處分）
    核定所請老年給付應不予給付。上訴人不服，向勞工保險監
    理委員會申請審議，經該會以97年3月18日97保監審字第
    0346號審定書駁回。上訴人猶有未服，提起訴願亦遭決定駁
    回，遂提起本件行政訴訟。
三、本件上訴人對於臺北高等行政法院判決上訴，主張：本件投
    保單位並無勞工保險條例（下稱勞保條例）第24條之故意為
    不合本條例規定之人員辦理參加保險手續並領取保險給付之
    情形，故原處分以違反上開規定之由，註銷被保險人陳羿之
    資格，洵非適法，原審予以維持，認事用法自有違誤。又觀
    保險法第64條之原意乃為制約保險公司，保障弱勢人民。且
    勞保條例第1條亦規定，為保障勞工生活，促進社會安全制
    訂本條例，本條例未規定者，適用其他有關法律。而有關保
    險資格註銷之期間，因在勞保條例未規定其時效，自應參酌
    相類似之保險法第64條第3項規定。是以陳羿自89年10月3日
    加保至92年1月13日申請殘廢給付時止，加保年資均已逾2年
    ，被上訴人未曾為解除之意思表示，則依保險法第64條第3
    項規定，已逾2年之解除時效，自不得再為取消陳羿之被保
    險人資格，原審遽認不適用保險法第64條規定，自有違上開
    勞保條例第1條之意旨。再者，以勞保條例第24條規定取消
    資格後，本條例並無直接法條規定接續請求權起算日，而此
    請求權之起算日關乎人民權利甚大，原審遽依勞委會80年3
    月5日台80勞保二字第03296號函釋認定請求權起算日自有違
    誤。再從勞保局保承行字第09260637370號函可知被保險人
    陳羿小腸惡性腫瘤於工會加保時就有，非89年9月30日工會
    退保及89年10月3日博愛傢俱行加保間隔2日間所生之病，故
    依勞保條例第19條、第20條規定，同一傷病請領保險給付之
    權益未逾1年，應視為保險效力持續中，之後自爭議起因的
    92年3月4日保承職字第09210053150號處分函至95年7月27日
    本院駁回，在人民行使行政救濟期間應視為凍結時限，據此
    96年11月1日申請老年給付之請求權未逾勞保條例第30條所
    定之2年期限。且大法官釋字第474號解釋文末句，亦指出時
    效中斷及不完成於相關法律未有規定前，亦應類推適用民法
    相關之規定，而公教人員保險法第19條規定老年給付之請求
    權亦有5年期間，惟勞保條例就老年給付請求權卻僅為2年，
    顯有違公平正義原則，另修正勞保條例第58條第4項亦已規
    定老年給付之請求權不受同條例第3O條2年時效之限制，修
    正後之規定對上訴人有利，自應依從新規定，始符勞保條例
    保障勞工權益之意旨及趨勢，原審駁回上訴人所請，洵屬違
    誤等語，為其論據。
四、惟查原審業已就勞工保險之給付請求權時效勞保條例第30條
    已有明文規定，自不能適用或類推民法或公務人員保險法之
    規定；取消被保險人資格為該條例第24條之規定，與商業保
    險所適用之保險法第64條有關解除契約之規定，亦不相同；
    又上訴人之配偶陳羿於89年9月30日退保時為64歲，且投保
    年資約11年248日，本符合申請老年給付之要件，但因其再
    度於89年10月3日由博愛傢俱行申報加保後，為被上訴人以
    92年3月4日保承行字第09210053150號函取消其投保資格，
    其申請老年給付之請求權時效原應自接到被上訴人92年3月4
    日保承行字第09210053150號函（取消陳羿被保險人資格）
    之翌日起算，至遲亦應自92年4月3日保給殘字第
    09260250910號函核定所請殘廢給付應不予給付（並重申取
    消陳羿被保險人資格意旨）送達陳羿（92年4月8日）之翌日
    起算（掛號郵件收件回執附原審卷第119頁參照），業已詳
    述認定事實適用法律之理由。至於勞工委員會80年3月5日函
    釋示「關於勞工保險被保險人經取消被保險人資格，如其於
    前一投保單位退保時已符合請領老年或殘廢給付規定者，其
    …給付…請求權…以自接到台閩地區勞工保險局…核定取消
    被保險人資格通知函之翌日起算。」乃因勞工保險之各項給
    付中，老年給付係以勞工年齡及投保年資為請求權發生且可
    行使之要件，與其他給付須有積極性的保險事故發生不同，
    故被保險人在保險關係有效持續進行中，可基於個人之考慮
    ，於充足老年給付之較低要件時，不立即行使給付請求權，
    等待年資增加，年齡增長，再行請求，以增加工作年資，並
    獲得較有利之老年給付。惟保險資格被取消後，原保險年資
    不再增長，本已充足老年給付要件者，不可能再獲得較有利
    之老年給付，故老年給付請求權業已發生並已處於可行使狀
    態，上開函釋指於此情形下老年給付請求權自被保險人接到
    核定取消資格通知函之翌日起算，亦即指自權利可行使時起
    算，於法並無不合。又上訴人另案以陳翌死亡之原因第二次
    向被上訴人請求死亡給付，經本院95年7月27日以95年度裁
    字第1614號裁定駁回，與本件老年給付並無關聯，附此指明
    。上訴意旨，無非一再重述其在原審起訴之理由，就原審取
    捨證據、認定事實之職權行使，指摘其為不當，並就原審已
    論斷者，泛言未論斷，而非具體表明合於不適用法規、適用
    法規不當、或行政訴訟法第243條第2項所列各款之情形，難
    認對該判決之如何違背法令已有具體之指摘。依首開規定及
    說明，應認其上訴為不合法。
五、據上論結，本件上訴為不合法。依行政訴訟法第249條第1項
    前段、第104條、民事訴訟法第95條、第78條，裁定如主文
    。
中    華    民    國    98    年    7     月    30    日
                    最高行政法院第七庭
                        審判長法官  藍  獻  林
                              法官  廖  宏  明
                              法官  張  瓊  文
                              法官  姜  素  娥
                              法官  林  文  舟
以  上  正  本  證  明  與  原  本  無  異
中    華    民    國    98    年    7     月    30    日
                              書記官  阮  思  瑩


司法院資訊處製作；財團法人民間司法改革基金會備份。
